【裁判字號】    99,交聲,1300
【裁判日期】    990930
【裁判案由】    違反道路交通管理處罰條例聲明異議
【裁判全文】
臺灣桃園地方法院交通事件裁定        99年度交聲字第1300號
原處分機關  交通部公路總局新竹區監理所中壢監理站
異  議  人
即受處分人  甲○○
上列異議人因違反道路交通管理處罰條例案件，不服原處分機關
交通部公路總局新竹區監理所中壢監理站中華民國99年8 月12日
壢監裁字第裁53-DB0000000號裁決，向本院聲明異議，本院裁定
如下：
    主  文
原處分撤銷。
甲○○汽車駕駛人，駕駛汽車經測試檢定酒精濃度超過規定標準
，處罰鍰新臺幣參萬柒仟伍佰元，壹年內不得考領普通重型機車
駕駛執照，並施以道路交通安全講習。
    理  由
一、原處分意旨略以：異議人即受處分人甲○○持普通小型車駕
    駛執照，於民國98年12月23日晚間10時19分許，飲酒後騎乘
    車號G58-997 號重型機車，行經桃園縣龍潭鄉○○路與聖亭
    路口時為警查獲，經警測得其呼氣中所含酒精濃度已超過法
    定標準值，為桃園縣政府警察局龍潭分局中興派出所員警依
    道路交通管理處罰條例第35條第1 項第1 款規定當場舉發，
    並製開桃警局交字第DB0000000 號舉發違反道路交通管理事
    件通知單，檢具事證移送原處分機關交通部公路總局新竹區
    監理所中壢監理站處理，原處分機關並於99年8 月12日，以
    壢監裁字第裁53-DB0000000號違反道路交通管理事件裁決書
    ，認定受處分人有「汽車駕駛人酒精濃度超過規定標準」之
    違規行為，裁處罰鍰新臺幣（下同）37,500元，吊扣駕駛執
    照12個月，並應接受道路交通安全講習等語。
二、異議意旨略以：伊因酒駕違規情事，深感悔悟，已辦理分期
    繳納罰款，但礙於法規須吊扣有效駕照1 年，而伊基於生計
    問題，工作必須駕駛客貨車，懇請鈞院勿吊扣汽車駕照，伊
    必按時繳納罰款，爰聲明異議請求撤銷原處分等語。（罰鍰
    部分未據異議）
三、按汽車駕駛人有飲用酒類或其他類似物後其吐氣所含酒精濃
    度超過每公升0.25毫克或血液中酒精濃度超過百分之0.05以
    上者，不得駕車，道路交通安全規則第114 條第2 款定有明
    文。又汽車駕駛人，駕駛汽車經測試檢定有酒精濃度超過規
    定標準者，處1 萬5,000 元以上6 萬元以下罰鍰，並當場移
    置保管該汽車及吊扣其駕駛執照1 年；因而肇事致人受傷者
    ，並吊扣其駕駛執照2 年；致人重傷或死亡者，吊銷其駕駛
    執照，並不得再考領。汽車駕駛人違反本條例規定，應受吊
    扣駕駛執照處分，於汽車駕駛人係無駕駛執照駕車者，在所
    規定最長吊扣期間內，不得考領駕駛執照，道路交通管理處
    罰條例第35條第1 項第1 款、第67條第6 項亦分別定有明文
    。再汽車駕駛人，有同條例第35條第1 項規定之情形者，應
    接受道路交通安全講習，道路交通管理處罰條例第24條第1
    項第2 款規定甚明。
四、經查：
(一)異議人即受處分人甲○○於98年12月23日晚間10時19分許，
    酒後騎乘車牌號碼G58-997 號重型機車，行經桃園縣龍潭鄉
    ○○路與聖亭路口時為警查獲，經警測得其呼氣中所含酒精
    濃度已超過法定標準值，為桃園縣政府警察局龍潭分局中興
    派出所員警依道路交通管理處罰條例第35條第1 項第1 款規
    定當場舉發，並製開桃警局交字第DB0000000 號舉發違反道
    路交通管理事件通知單，檢具事證移送原處分機關交通部公
    路總局新竹區監理所中壢監理站處理，原處分機關並於99年
    8 月12日，以壢監裁字第裁53-DB0000000號違反道路交通管
    理事件裁決書，認定受處分人有「汽車駕駛人酒精濃度超過
    規定標準」之違規行為，裁處罰鍰新臺幣（下同）37,500元
    ，吊扣駕駛執照12個月（即普通小型車駕照），並應接受道
    路交通安全講習等情，復為異議人所不爭執，有異議人之聲
    明異議狀在卷可稽，並有上揭舉發通知單、原處分裁決書各
    1 份附卷可參，是其確有前開違規行為堪以認定。
(二)又異議人既有前述酒後騎乘重型機車之違規事實，則原處分
    機關依上揭規定予以裁罰吊扣駕駛執照，固非無見，惟本件
    異議人持有之駕駛執照種類為普通小型車駕駛執照，並未考
    領重型機器腳踏車駕駛執照，此有異議人之機車駕照基本資
    料、汽車駕照基本資料各1 紙附卷可證，依道路交通安全規
    則第61條第1 項第4 款、道路交通管理處罰條例第22條第1
    項第4 款等規定，領有小型車駕駛執照者，僅得駕駛輕型機
    器腳踏車，不得駕駛重型機器腳踏車。異議人僅領有普通小
    型車駕駛執照，未考領重型機器腳踏車駕駛執照，猶騎乘重
    型機車，依據道路交通管理處罰條例第67條第6 項規定，其
    汽車駕駛人違反本條例規定，應受吊扣駕駛執照處分時，如
    係無駕駛執照駕車者，在所規定最長吊扣期間內，不得考領
    駕駛執照，根本不生同條例第68條不得吊扣其持有各級車類
    駕駛執照之問題，至為明確，原處分機關於職務上既已明知
    異議人並未持有重型機車駕照，即應依道路交通管理處罰條
    例第67條第6 項之規定，轉為裁罰異議人在所規定最長吊扣
    期間內（依同條例第35條第1 項第1 款規定，吊扣駕照最長
    期間為1 年），不得考領重型機車駕照；詎原處分機關竟仍
    對異議人裁處吊扣（普通小型車）駕駛執照之處分，於法即
    有違誤。
(三)再異議人本件違規酒後騎乘機車，復又屬無照駕駛（領有普
    通小型車駕照，駕駛重型機車），除成立首揭道路交通管理
    處罰條例第35條第1 項第1 款之違規外，另構成同條例第22
    條第1 項第4 款之交通違規。然按一行為違反數個行政法上
    義務規定而應處罰鍰者，依法定罰鍰額最高之規定裁處，行
    政罰法第24條第1 項前段定有明文。故異議人既係以一駕車
    行為，同時觸犯上述二項交通違規，依法自應從一重處罰之
    ；而首揭道路交通管理處罰條例第35條第1 項第1 款所定之
    罰鍰額為1 萬5,000 元以上6 萬元以下，異議人另所違反之
    領有普通小型車駕駛執照駕駛重型機車之罰鍰額至多則僅係
    3,600 元，揆之前揭說明，自應從一重依該條例第35條第1
    項第1 款處罰即可，併與敘明。
五、綜上所述，原處分機關裁處異議人甲○○應接受道路交通安
    全講習部分，並無違誤，惟就裁處吊扣駕駛執照12個月部分
    ，因未適用道路交通管理處罰條例第67條第6 項之規定，容
    有未恰。前述罰鍰、吊扣駕駛執照及接受道路交通安全講習
    因係原處分機關以一個裁決處分所作成，且均為其法律效果
    ，無從區分，其中一部份處分（即吊扣駕駛執照部分）於法
    既有不符，即應由本院全部予以撤銷改判。從而，異議人提
    起本件聲明異議，為有理由，自應由本院將原處分撤銷，另
    為裁罰如主文第二項所示之處分，以資適法。
據上論斷，應依道路交通管理處罰條例第87條第2 項，道路交通
案件處理辦法第20條前段，裁定如主文。
中    華    民    國    99    年    9     月    30    日
                  交通法庭      法  官  黃裕民
以上正本證明與原本無異。
如不服本裁定，應於裁定送達後5 日內向本院提出抗告狀。
                                書記官  黃秀蓉
中    華    民    國    99    年    10    月    6     日

司法院資訊處製作；財團法人民間司法改革基金會備份。
